【裁判字號】    90,上易,78
【裁判日期】    890628
【裁判案由】    竊盜等
【裁判全文】
臺灣高等法院刑事判決                                九十年度上易字第七八號
    上  訴  人
    即  被  告  丁○○
右上訴人因被告竊盜等案件，不服臺灣桃園地方法院八十九年度易字第一三一八號，
中華民國八十九年六月二十八日第一審判決（起訴案號：臺灣桃園地方法院檢察署八
十九年度偵字第七一四四號）提起上訴，本院判決如左：
    主  文
原判決撤銷。
丁○○共同竊盜，累犯，處有期徒刑伍月，如易科罰金，以參佰元折算壹日；扣案之
鑰匙貳支均沒收。又收受贓物，累犯，處有期徒刑肆月，如易科罰金，以參佰元折算
壹日。應執行有期徒刑捌月，如易科罰金，以參佰元折算壹日；扣案之鑰匙貳支均沒
收。
    事  實
一、丁○○曾犯違反麻醉藥品管理條等罪，其於八十五年間因違反麻醉藥品管理條例
    案件，經本院判處有期徒刑七月確定，而於八十六年九月二日執行完畢。詎其猶
    不知悛悔，於八十九年五月九日凌晨二時許，乘坐董芳雄所駕駛車牌號碼ＭＨ─
    一六六一號之自用小客車，途經台北縣鶯歌鎮○○路附近，見甲○○所有車牌號
    碼ＦＣ─一八五一號自用小客車停放於該處，即與董芳雄（所涉竊盜部分另案審
    理）基於共同意圖為自己不法所有之犯意聯絡，由丁○○負責在旁把風，而由董
    芳雄以其所有之自備鑰匙竊取該輛自小客車，於得手後，董芳雄另將其原所駕駛
    車牌號碼ＭＨ─一六六一號之自用小客車交予丁○○駕駛，並囑丁○○先行返家
    ，丁○○明知董芳雄原所駕駛車牌號碼ＭＨ─一六六一號之自用小客車，係來路
    不明之贓物，竟仍在上開行竊現場予以收受使用。迨八十九年五月九日凌晨三時
    四十分許，丁○○在桃園縣中壢市○○路四四五巷一五七弄前拆卸前開ＭＨ─一
    六六一號自用小客車上之音響時，為警攔檢盤查，始偵悉上情，並扣得董芳雄所
    有用以竊取ＦＣ─一八五一號自用小客車之鑰匙二支。
二、案經桃園縣警察局中壢分局報請台灣桃園地方法院檢察署檢察官偵查起訴。
    理  由
一、訊據上訴人即被告丁○○（下稱被告）就其於八十九年五月九日凌晨三時四十分
    許，在桃園縣中壢市○○路四四五巷一五七弄前拆卸前開ＭＨ─一六六一號車上
    之音響時，為警查獲，並扣得董芳雄所有用以竊取ＦＣ─一八五一號自用小客車
    之鑰匙二支之事實固不諱言，惟矢口否認有何共同竊盜及收受贓物等犯行，辯稱
    ：渠曾向董芳雄詢及ＭＨ—一六六一號自用小客車係何人所有，董芳雄告知該自
    小客車係其家人所有，渠並不知ＭＨ—一六六一號自小客車為贓車，ＭＨ—一六
    六一號自用小客車上之音響係由董芳雄所拆下並放置於車內，並非渠所拆卸，渠
    為警查獲當時，僅係在清理該自小客車，且人在車外正準備離開，另ＦＣ—一八
    五一號自用小客車係董芳雄所竊取，渠並未在場把風云云。惟查：
（一）被告與董芳雄共同竊取車號ＦＣ—一八五一號自用小客車之犯行，業據被告於
      警訊時自白不諱，被告於八十九年五月九日警訊時坦承：「今（九）日凌晨一
      時許，董芳雄先駕駛ＭＨ—一六六一失竊汽車至我現住地巷口載我，然後至鶯
      歌地區逛街，．．．然後董芳雄又在台北縣鶯歌鎮○○路竊取車號ＦＣ—一八
      五一自小客車，引（擎）號ＹＬＮ三三一ＧＸＩ二○八四二，裕隆藍色一九九
      二年份，一五九七ＣＣ．．．（董芳雄在竊取ＦＣ—一八五一汽車時你有無參
      與？）當時我在現場把風」等語（見第七一四四號偵查卷第五頁反面、第六頁
      ），核與共犯董芳雄於同日警訊時供稱：「（你所竊盜．．．ＦＣ—一八五一
      號是於何時、在何地行竊的？）我所行竊的．．．的第二部ＦＣ—一八五一號
      是在八十九年五月九日凌晨二時許，在台北縣鶯歌鎮○○路行竊的。（有無共
      犯參與？）有和另一共犯丁○○一起行竊，我下手行竊時，丁○○便在旁把風
      ．．．丁○○沒有參與偷第一部自小客車ＭＨ—一六六一號，只有參與偷第二
      部自小客車ＦＣ—一八五一號時有參與。」等語（見前引偵查卷第八頁反面、
      第九頁正反面），就被告有參與共同行竊車號ＦＣ—一八五一號自小客車之情
      節相符；而上開ＦＣ—一八五一號自用小客車係被害人甲○○所有而於前述時
      、地失竊之事實，亦據被害人甲○○於警訊中供述明確，並有贓物領據、車籍
      作業系統─查詢認可資料及車輛協尋證明單、扣案之鑰匙可資佐證（見前引偵
      查卷第十一頁、第十四頁、第十五頁、第二十一頁），足證被告上開警訊中之
      自白，與事實相符，應堪採信，被告嗣後所為係董芳雄獨自竊取，渠並無在場
      把風之所辯云云，顯係事後卸責之詞，不足採信。另被告雖僅於董芳雄下手行
      竊車號ＦＣ—一八五一號自用小客車之時，擔任把風之行為，惟被告既以自己
      共同犯罪之意思，而參與實施竊盜罪構成要件以外之行為（即把風之行為），
      自仍應與董芳雄成立竊盜罪之共同正犯（司法院大法官是自第一○九號解釋參
      照），亦此敘明。
（二）而車號ＭＨ—一六六一號自用小客車係係被害人丙○○所有，而於八十九年五
      月八日在中壢市○村街二號前失竊，業據被害人丙○○於警訊中供述明確，此
      外並有贓物領據、車籍作業系統─查詢認可資料及車輛協尋證明單等件附卷可
      稽（見前引偵查卷第十二頁、第十三頁、第十七頁）；而被告於上開警訊中亦
      自承：「．．．在途中董芳雄告知我該ＭＨ—一六六一失竊汽車是他在中壢市
      內壢地區偷來的．．．董芳雄叫我先開ＭＨ—一六六一失竊汽車返回中壢，董
      芳雄則駕駛ＦＣ—一八五一失竊汽車至龍潭找朋友，我開車至中壢後，董芳雄
      就打行動電話給我，問我人在何處，我告知他我在查獲地點，他就駕駛ＦＣ—
      一八五一失竊自小客車與我會合，然後董芳雄就將ＭＨ—一六六一失竊車內的
      工具箱搬至他所駕駛的ＦＣ—一八五一失竊車內離去，我則留在現場拆ＭＨ—
      一六六一汽車音響」等語（見前引偵查卷第五頁反面、第六頁）；參以被告為
      警查獲時，在其衣服口袋中發現四顆螺絲（已交還被害人丙○○，並未扣案）
      ，係車號ＭＨ—一六六一號自用小客車車上音響之螺絲，亦據被害人丙○○於
      警訊時陳述明確（見前引偵查卷第十二頁反面），益證被告為警查獲時正在拆
      卸ＭＨ─一六六一號自用小客車上之音響無誤；果該車確如被告所陳業經其詢
      明係董芳雄家中所有，而該車復係由董芳雄所交予使用，則被告焉有擅自拆卸
      該車音響之理？況董芳雄交付ＭＨ—一六六一號自用小客車予被告時，並未連
      同該車之行車執照一併交付，此等情節均足令被告對於該車係來路不明之贓物
      生有可疑，其竟仍予收受之，其有贓物之認識要無疑義。益證被告此部分否認
      知贓之所辯，顯不足採。
（三）另查被告雖於檢察官偵查中供稱車號ＭＨ—一六六一號及ＦＣ—一八五一號自
      用小客車均係渠所竊取，沒有共犯云云，惟車號ＦＣ—一八五一號自用小客車
      係被告與董芳雄所共同竊取，業據董芳雄於警訊中供陳明確，是被告上開所供
      ，核與董明雄於警訊中之供述及被告警訊中之自白不符，顯係迴護董明雄之詞
      ，自不足採信。
（四）被告確有與董芳雄共同竊盜車號ＦＣ—一八五一號自用小客車，且明知車號Ｍ
      Ｈ—一六六一號自用小客車係由董芳雄所竊取之贓車，仍予以收受之犯行，業
      論述如前，事證至為明確，被告聲請傳喚證人乙○○及查獲被告之巡佐，核無
      必要，附此敘明。
二、查行為人以自己共同犯罪之意思，事前同謀，而參與實施犯罪構成要件以外之行
    為者，仍應成立共同正犯（司法院第二○三○號解釋（一）、司法院大法官解釋
    第一○九號意旨參照），是本件被告雖於董芳雄下手竊車時，僅擔任把風行為，
    然其既有以自己共同犯罪之意思，而參與實施構成要件以外行為，自應成立竊盜
    罪之共同正犯，是核被告所為，係犯刑法第三百二十條第一項之竊盜罪及第三百
    四十九條第一項之收受贓物罪。被告與董芳雄間就前開竊盜犯行，具有犯意聯絡
    及行為分擔，均為共同正犯；被告曾犯違反麻醉藥品管理條例之罪，經本院判處
    有期徒刑七月確定，而於八十六年九月二日執行完畢，此有台灣高等法院被告全
    國前案紀錄表存卷可按，其於刑之執行完畢後五年內再犯本件有期徒刑以上之二
    罪，均為累犯，均應依法加重其刑；又所犯上開二罪，犯意各別，行為互殊，為
    數罪，應予分論併罰。
三、原審認被告事證明確，而予論科，固非無見。惟查刑法第四十一條已於九十年一
    月十日修正公布施行，依修正後刑法第四十一條第一項之規定，犯刑法第三百二
    十條第一項之竊盜罪，如宣告六個月以下之有期徒刑，得易科罰金；原判決未及
    適用修正後之刑法第四十一條之規定，就本件二罪及定執行刑部分諭知易科罰金
    之折算標準，尚有未洽。被告上訴否認犯罪，雖無足取，惟原判決既有可議，自
    應由本院將原判決撤銷改判。爰審酌被告有犯罪前科，素行不良及本次犯罪之動
    機、目的、手段、所生危害、犯後猶飾詞狡辯圖卸罪行等一切情狀，分別二罪各
    量處如主文第二項所示之刑，並諭知易科罰金之折算標準，並定其應執行之刑，
    並諭知易科罪金之折算標準，以示懲儆。
四、扣案之鑰匙二支係共犯董芳雄所有，且供本件竊車犯罪之用，已經董芳雄於警訊
    時供承在卷，爰依刑法第三十八條第一項第二款規定，併予宣告沒收。另亦扣案
    之鑰匙一支，雖為被告所有，惟並無證據足證係供本件犯罪所用，爰不併為沒收
    之諭知，亦此敘明。
據上論斷，應依刑事訴訟法第三百六十九條第一項前段、第三百六十四條、第二百九
十九條第一項前段，刑法第二十八條、第三百二十條第一項、第三百四十九條第一項
、第四十七條、第四十一條、第五十一條第五款、第三十八條第一項第二款，罰金罰
鍰提高標準條例第一條前段、第二條，判決如主文。
本案經檢察官覃正祥到庭執行職務。
中      華      民      國      九十      年      二    月      二十    日
                              臺灣高等法院刑事第十庭
                                  審判長法  官  溫  耀  源
                                        法  官  何  菁  莪
                                        法  官  林  銓  正
右正本證明與原本無異。
不得上訴。
                                        書記官  吳  美  貞
中      華      民      國      九十      年      二    月      二十三  日
本判決論罪科刑法條全文
刑法第三百二十一條第一項
犯竊盜罪而有左列情形之一者，處六月以上五年以下有期徒刑：
一、於夜間侵入住宅或有人居住之建築物、船艦或隱匿其內而犯之者。
二、毀越門扇、牆垣或其他安全設備而犯之者。
三、攜帶兇器而犯之者。
四、結夥三人以上而犯之者。
五、乘火災、水災或其他災害之際而犯之者。
六、在車站或埠頭而犯之者。
前項之未遂犯罰之。
刑法第三百四十九條第一項
收受贓物者，處三年以下有期徒刑、拘役或五百元以下罰金。
搬運、寄藏、故買贓物或為牙保者，處五年以下有期徒刑、拘役或科或併科一千元以
下罰金。
因贓物變得之財物，以贓物論。


司法院資訊處製作；財團法人民間司法改革基金會備份。
